臺灣雲林地方法院交通事件裁定　　　　　　　　　　九十三年度交聲字第一六七號
　　原處分機關　交通部公路總局嘉義區監理所雲林監理站
　　異　議　人
　　即受處分人　甲○○
右列受處分人因違反道路交通管理處罰條例案件，對於交通部公路總局嘉義區監理所
雲林監理站於民國九十三年七月十六日所為之處分（案號：雲監裁字第裁七二－ＫＡ
Ｃ０二八四四九、裁七二－ＫＡＣ０二八四五０、裁七二－ＫＡＣ０二八五五一號）
，聲明異議，本院裁定如左：
    主  文
異議駁回。
    理  由
一、按「汽車駕駛人，行車速度，超過規定之最高時速者，處新臺幣一千二百元以上
    二千四百元以下罰鍰」、「汽車駕駛人，駕駛汽車有不服從交通勤務警察或依法
    令執行交通指揮、稽查任務人員之指揮或稽查者，而本章各條無處罰之規定者，
    處新台幣九百元以上一千八百元以下罰鍰」、「汽車駕駛人於行駛道路時，使用
    手持式行動電話進行撥接或通話者，處新台幣三千元罰鍰」，道路交通管理處罰
    條例第四十條第一項、第六十條第二項第一款、第三十一條之一第一項分別定有
    明文。次按，交通警員掣單舉發違反道路交通管理處罰條例所列之違規行為，係
    公務員基於職務上權力，依法就特定之具體事件所為具公法上效果之單方行政行
    為，基於公務員為公法上行為具有公信力之原則，舉發行為可被推定為真正。因
    之，執勤警員本其維護交通秩序、安全職責所為之舉發，自應受到合法、正確之
    推定。本此公信原則，立法者乃賦予行政機關制定違反道路交通事件統一裁罰標
    準及處理細則，使執勤警員得當機處分以達其維護交通秩序、安全之行政目的。
    反之，若謂公務員一切行政行為均需預留證據以證其實，則國家行政勢必窒礙難
    行，據此，刑事訴訟法就犯罪證據有關之規定中與屬行政秩序罰之交通違規裁罰
    本質不合之部分，自不在準用之列，臺灣高等法院著有判決（九十年度交抗字第
    三一六號、第三四二號、第三六０號、第二九０號判決意旨參照）。
二、本件異議意旨略以：九十三年七月十六日所為本件裁決書內所載違規事實與事實
    不符。異議人於當日係由南投載運一八一四台斤大西瓜經林內駛往莿桐因而接獲
    三張舉發通知單，當時伊沒有看到警車在對向車道攔停，也沒有看到警車在伊後
    面。疑點一：行駛南二高時，曾注意速度都在八十上下，又經舉發地點看過那是
    一條綠色隧道，異議人只知行車安全或有無坑洞無法注意對方之人事物，至於有
    沒有超速，只有在高速公路才會看速度表，違規路段則不知道有無超速。疑點二
    ：行駛大型車之通病都會左腳放在座椅上，左手放上臉部，因此該員警誤以為使
    用行動電話。疑點三：該斗六分局覆函時，聲稱追逐本車試問一輛警車追逐不到
    一輛十多年小貨車之重車，那怎稱之為人民之保母打擊犯罪，當時伊不知道也沒
    有看到警車在伊後面，伊停在買主家，進去隔壁家時，伊出來後，那邊的住家也
    有跟我說有看到一部警車跟在伊後面，警察有抄伊車子的車牌號碼。疑點四：就
    然連續告發為何舉發之紅單裡會差一００號。爰請庭上明查，依法聲請撤銷原處
    分等語。
三、經查：
  (一)證人即執勤員警爐冠賢就本件違規事件陳述綦詳，其於本院訊問時結證稱：「《
    法官：那天是執勤哪一路段？》是下午十二時到十四時，執勤雲一五四線交通勤
    務。《法官：請簡單陳述一下當時舉發的經過？》那天我和我同事梁文田，是在
    雲一五四線執勤，是在執勤測速勤務，有測到異議人的車速是七二公里，當時我
    有下車，有舉紅旗要攔停，當時車子只有他一部車沒有其他車輛，我有走到路中
    間的單黃線，舉紅旗要攔停車，但他不停，當時我與我同事都有看到駕駛正在左
    手打手機右手開車，所以後來回去後才舉發他的。因為他沒有停車，所以我們就
    開巡邏車追他，當時也有開警示燈，後來追了約八百公尺，他停車後他就進去民
    宅，民宅地址是莿桐鄉麻園村榮貫一之二八號，我們就下車看到他車停在裡面，
    我們就進去民宅問車子是何人，但民宅的人表示不知道，所以我們就在那邊四處
    看一下，但因為看不到人，所以就抄車牌逕行舉發。《法官：測速的機器是哪一
    種？》雷達測速槍。《法官：是否有紀錄留下來？》沒有辦法，因為它就是超速
    就鎖定，然後攔停之後，讓違規人看一下速度，看完後就要消除紀錄，才能進行
    下一次的測速，所以它沒有辦法紀錄起來。」等語（詳見本院九十三年九月六日
    訊問筆錄第四、五頁）。是以，異議人確有超速之違規行為（係道路交通管理處
    罰條例第四十條第一項），應堪明確。異議人就該超速違規行為，擅以其未看見
    速度表，並不知有無超速，遽爾提出異議，顯無理由。
  (二)又異議人就其於道路行駛時，使用手持式行動電話進行通話之違規行為（道路交
    通管理處罰條例第第三十一條之一第一項），業經證人爐冠賢結證稱：「《法官
    ：你們如何很確定當時他在打電話？》當時他有拿行動電話貼近耳朵，手的姿勢
    確實是握著行動電話，不是用手托著臉頰的姿勢，這是我和我同事都有看到的。
    」等語即明（詳見本院九十三年九月六日訊問筆錄第六頁）。異議人空言其係因
    為開車習慣會拖著臉頰，讓員警誤以為使用行動電話云云，惟未提出足供本院調
    查其實之證據，其所述顯不足採。異議人確有違反使用行動電話之違規行為，甚
    為明確。
  (三)再者，異議人就其不服從交通勤務警察稽察之違規行為（道路交通管理處罰條例
    第六十條第二項第一款），復經證人爐冠賢於本院訊問時結證稱：「《法官：你
    們如何確定他有看到你有拿紅旗要攔停他？》因為當初抓到這部車違規的時候，
    當時我們是在對向沒錯，但當時我人已經走到路中間要攔停他，我不知道如果這
    樣他都沒有看到，要如何他才能看的到。《法官：如何揮旗子的？》當時是拿四
    方型的紅色旗子，手臂有上下揮動，他當時是開小貨車，以小貨車的高度不可能
    沒有看到我站在路中間。」、「《法官：你們當時在民宅那邊停留多久？》停留
    約二十分鐘左右，因為當時是想他可能去四周圍找人，所以我和我同事就到四周
    圍去找他找了約二十分鐘。《法官：那時候巡邏車有無鳴警笛？》有開警示燈，
    也有鳴警笛。《法官：為何車子追不上異議人的車子？》因為他車子的速度七十
    多，一下子就超過我們巡邏車的位置，我要上車發動車子再去追他需要一些時間
    」等語無訛（詳見本院九十三年九月六日訊問筆錄第五頁、第七頁）。衡諸常情
    ，異議人所駕駛之車輛係一般自用小貨車，執勤員警既已至路中間之單黃線舉紅
    旗攔停，異議人何以會看不到，異議人所言，自與常理不合。又證人證稱曾進入
    民宅詢問小貨車車主係何人，民宅之人則表示不知道，已如前述（詳見本院九十
    三年九月六日訊問筆錄第四頁），而異議人停留約二十分鐘之久，出來後，民宅
    的人告訴異議人有看見警察抄車牌號碼等情，足見異議人係故意進入民宅，以躲
    避員警之稽查，異議人辯稱伊未看見員警鳴笛取締，且警車怎可能追不上十多年
    小貨車云云，自無足採。
  (四)至於連續告發為何舉發之紅單裡會差一００號，亦即其中有二張連號，第三張沒
    有連號，係因舉發本上只有五十張，當時要開三張舉發單，而原舉發本上只剩下
    二張，所以才再拿一本新的來開單等情，業經證人亦即製單舉發之員警爐冠賢證
    述無訛（詳見本院九十三年九月六日訊問筆錄第六頁），異議人就本件三張舉發
    通知單未連號之疑點，亦無理由。
  (五)綜上，參諸前揭說明，本件異議人既未就執勤員警之舉發有誤提出相關證據以供
    本院調查，本院復查亦無其他證據足資證明警員有捏造事實違法取締情事，則執
    勤警員本其維護交通秩序、安全職責所為之舉發，自應受到合法、正確之推定。
    本件逕行舉發並無違誤，異議人之聲明異議為無理由，應予駁回。
據上論斷，應依道路交通管理處罰條例第八十七條第二項、道路交通案件處理辦法第
十九條，裁定如主文。
中      華      民      國      九十三      年      九    月    二十七  日
                                         臺灣雲林地方法院交通法庭
                                             法  官  李  淑  惠
右正本證明與原本無異。
如不服本裁定，應於送達後五日內，向本院提出抗告狀。
                                             書記官  徐  基  典
中      華      民      國      九十三      年      九    月    二十七  日
